【裁判字號】    99,上訴,341
【裁判日期】    990408
【裁判案由】    強盜等
【裁判全文】
臺灣高等法院高雄分院刑事判決         99年度上訴字第341號
上  訴  人
即  被  告  甲○○
選任辯護人  歐陽志宏律師
上列上訴人因強盜案件，不服臺灣屏東地方法院98年度訴字第10
05號中華民國99年1 月12日第一審判決（起訴案號：臺灣屏東地
方法院檢察署98年度偵字第6602號），提起上訴，本院判決如下
：
    主  文
原判決關於附表三部分（即攜帶兇器強盜部分）暨應執行刑部分
，均撤銷。
甲○○攜帶兇器強盜，處有期徒刑伍年貳月。
    事  實
一、甲○○意圖為自己不法之所有，基於攜帶兇器強盜之犯意，
    於附表所示時間、地點，持客觀上得以危害人生命、身體、
    安全，可供兇器使用之水果刀1 把，以附表所示方法，至使
    乙○○不能抗拒，而任其取走如附表所示財物。嗣警方於民
    國（下同）98年9 月7 日下午4 時45分許，接獲乙○○報案
    後，前往現場蒐證，在屏東縣長治鄉南二高處與和平路口查
    扣其強盜所用之上開水果刀1 把（非甲○○所有）。甲○○
    於翌日接受警方詢問時，在有偵查犯罪職權之公務員或機關
    知悉犯罪事實前，主動向承辦員警供承該犯行，嗣並於附表
    所示時間，帶同警方至查獲地點起獲該贓物。
二、案經屏東縣政府警察局屏東分局報告臺灣屏東地方法院檢察
    署檢察官偵查起訴。
    理  由
一、按被告以外之人（包括證人、鑑定人、告訴人、被害人及共
    同被告等）於審判外之陳述雖不符刑事訴訟法第159 條之1
    至之4 等4 條之規定，而經當事人於審判程序同意作為證據
    ，法院審酌該言詞陳述或書面陳述作成時之情況，認為適當
    者，亦得為證據，刑事訴訟法第159 條之5 第1 項定有明文
    。本判決所引證據，其原屬於傳聞性質部分，檢察官及被告
    、辯護人均知該證據為審判外之言詞陳述及書面證據，原無
    證據能力，惟均同意作為證據（見本院卷第48頁、第49頁準
    備程序筆錄），本院審酌上開證據作成之過程並無不適當之
    情形，且對於被告涉案之事實具有相當之關聯性，依刑事訴
    訟法第159 條之5 規定具有證據能力。
二、上開犯罪事實，業據被告於原審及本院審理時坦承不諱（見
    原審卷第135 頁背面、本院卷第48頁、第72頁背面），核與
    證人即被害人乙○○於原審審理時證述之情節大致相符，並
    有贓物認領保管單、刑事案件報案三聯單等附卷可憑（見警
    一卷第104 頁、第105 頁），足證被告之自白與事實相符，
    堪以採信。本件事證明確，應予依法論科。
三、按攜帶兇器竊盜罪之所謂兇器，其種類並無限制，凡客觀上
    足以對人之生命、身體、安全構成威脅，具有危險性之兇器
    均屬之，又攜帶兇器強盜，祇須強盜時攜帶具有危險性之兇
    器為已足，並不以攜帶之初有行兇之意圖為必要（最高法院
    79年臺上字第5253號判例、62年臺上字第2489號判例意旨參
    照）；次按認定被害人是否已達「至使不能抗拒」之程度，
    應以被告行為時之強弱程度綜合當時之具體事實，依多數人
    之客觀常態情狀決之，亦即視該手段施用於相類似之情狀下
    ，是否足使一般人處於不能抗拒之壓制程度而定之，不以被
    害人之主觀意思為準（最高法院87年度臺上字第3705號判決
    參照）。而所謂強暴，謂直接或間接對於人之身體施以暴力
    ，壓制被害人之抗拒，或使被害人處於不能抗拒之狀態；所
    謂脅迫，係指以言詞或舉動（如持刀等是）威嚇要脅，以逼
    迫被害人就範而任其擺佈者而言（最高法院82年度台上字第
    3842號、77年度台上字第3642號判決要旨參照）。查本件被
    告強盜被害人乙○○財物時所使用之水果刀，係金屬材質、
    刀鋒銳利，有相片1 張在卷可證（見警卷第113 頁），倘持
    以攻擊他人，顯足以對人體構成傷害，自屬兇器無疑。又被
    告騎機車撞擊被害人乙○○所騎乘之機車，至被害人人車倒
    地後，取出上開水果刀朝被害人乙○○揮舞，至被害人乙○
    ○心生恐懼，不敢反抗，以此強暴、脅迫方式至使被害人不
    能抗拒，而強行取走被害人乙○○之皮包之行為。是核被告
    此部分所為，係犯刑法第330 條第1 項之攜帶兇器強盜罪。
    按犯人在犯罪未發覺之前，向該管公務員告知其犯罪，而不
    逃避接受裁判，即與刑法第62條規定自首之條件相符，不以
    言明「自首」並「願受裁判」為必要；又刑法第62條所謂發
    覺，固非以有偵查犯罪權之機關或人員確知其人犯罪無誤為
    必要，而於對其發生嫌疑時，即得謂為已發覺；但此項對犯
    人之嫌疑，仍須有確切之根據得為合理之可疑者，始足當之
    ，若單純主觀上之懷疑，要不得謂已發生嫌疑，最高法院63
    年台上字第1101號判例及72年台上字第641 號判例可資參照
    。本件被告所為上開加重強盜犯行，係被告於本件原判決附
    表一編號11之犯行為警查獲後，接受警方詢問時，主動向警
    方供出，業經證人即承辦員警林和憲於原審證述明確（見原
    審卷第132 頁背面至第134 頁）；至於證人林和憲雖證稱警
    方在「一品旅社」房間內查獲被告時，發現房間內有手機等
    財物，即懷疑係被告涉嫌財產犯罪，經詢問被告，被告才承
    認等語（見原審卷第133 頁背面），然查警方於98年9 月7
    日下午6 時40分許，在「一品旅社」房間內所查扣之行動電
    話3 支、IC電話卡2 張、百元鈔4 張、硬幣153 元、鑰匙、
    尖刀、可伸縮道具劍、衣服、褲子、安全帽等物，均非得以
    據為合理懷疑被告有為上開犯行之確切證據，是以本件被告
    於有偵查職權之公務員或機關發覺此部分加重強盜犯行之前
    ，即主動告知警方，嗣並接受裁判，符合自首之規定，應依
    刑法第62條前段規定減輕其刑。
四、原審就此部分論處被告甲○○加重強盜罪刑，固非無見；惟
    查，有如上述，被告上開加重強盜犯行，係被告於本件原判
    決附表一編號11之竊盜犯行為警查獲後，接受警方詢問時，
    主動向警方供出，係自首犯罪，且原判決已依刑法第62條規
    定減輕其刑，又被告並未傷害被害人，而本罪之法定本刑為
    7 年以上有期徒刑，原審就此部分仍量處被告有期徒刑7 年
    2 月，有違罪刑相當原則，量刑未臻妥適，被告上訴意旨執
    此而指摘原判決此部分不當，為有理由，應由本院將原判決
    關於附表三部分（即攜帶兇器強盜部分）暨應執行刑部分，
    均撤銷改判。爰審酌被告年輕力壯，不思以己力賺取金錢，
    而強盜他人財物，所生之危害，及其犯後坦承全部犯行等一
    切情狀，量處如主文第二項所示之刑。至於扣案之水果刀，
    雖係被告犯本罪使用之物，然被告於供稱該水果刀原本即置
    放在其竊得之機車置物箱內（見原審卷第14頁背面），應非
    被告所有，依法自不得宣告沒收。再者，扣案之尖刀及可伸
    縮道具劍各1 支，被告否認與本案有關（見原審卷第40頁背
    面），另扣案之衣服3 件、褲子1 件及安全帽2 頂等物，被
    告雖供稱係其犯案時所穿戴，然尚難認與其所為犯行有直接
    關聯性，均不另為沒收之諭知，至於扣案之行動電話3 支、
    IC電話卡2 張及現金553 元等物（含百元鈔4 張、硬幣153
    元），並非供被告犯本案所用或預備使用之物，亦非因犯本
    案所生或所得之物，依法亦不得宣告沒收，均附此敘明。
五、被告另犯原判決附表一（即竊盜）、附表二（即搶奪、搶奪
    未遂）等部分，業經原審判決確定在案，併此敘明。
據上論結，應依刑事訴訟法第369 條第1 項前段、第364 條、第
299 條第1 項前段，刑法第330 條第1 項、第62條前段，判決如
主文。
本案經檢察官陳宗吟到庭執行職務。
中    華    民    國    99    年    4     月     8    日
                刑事第六庭  審判長法  官  王憲義
                                  法  官  簡志瑩
                                  法  官  邱永貴
以上正本證明與原本無異。
如不服本判決應於收受本判決後10日內向本院提出上訴書狀，其
未敘述上訴理由者，並得於提起上訴後10日內向本院補提理由書
狀（均須按他造當事人之人數附繕本）「切勿逕送上級法院」。
中    華    民    國    99    年    4     月     8    日
                                  書記官  鄭翠芬
附錄本件判決論罪科刑法條
中華民國刑法第330 條第1 項
（加重強盜罪）
犯強盜罪而有第321 條第1 項各款情形之一者，處7 年以上有期
徒刑。
附表：
┌────┬──────┬────────────┬──────┬───────┬─────────┐
│犯罪時間│犯 罪 地 點 │犯     罪     方     法 │贓物處理情形│查  獲  經  過│宣      告      刑│
├────┼──────┼────────────┼──────┼───────┼─────────┤
│98年9 月│屏東縣長治鄉│被告騎乘先前竊得之車號PJ│強盜之現金40│被告於接受警方│甲○○犯攜帶兇器強│
│7 日下午│南二高平面道│S-285 號重型機車（即原判│0 元供己花用│詢問時，在有偵│盜罪，處有期徒刑伍│
│4 時45分│路與和平路口│決附表一編號10），2 次自│（尚未花用）│查犯罪職權之人│年貳月。          │
│許      │92-1號橋墩處│後撞擊被害人乙○○所騎乘│，其他財物則│發覺其此件犯行│                  │
│        │            │之機車，至使被害人人車倒│棄置在屏東縣│之前，即主動告│                  │
│        │            │地後，自其騎乘之機車置物│麟洛鄉○○路│知警方，並於98│                  │
│        │            │箱內取出客觀上得以危害人│140 號鄭成功│年9 月7 日晚上│                  │
│        │            │生命、身體及安全，可供兇│廟廁所及不詳│7 時40分，帶同│                  │
│        │            │器使用之水果刀1 把（非陳│處所（黑灰色│警方前往屏東縣│                  │
│        │            │振強所有），朝被害人鍾梅│多啦A 夢大皮│麟洛鄉○○路14│                  │
│        │            │貞揮舞，以強暴、脅迫此方│包1 個、黑色│0 號鄭成功廟廁│                  │
│        │            │式至使被害人不能抗拒，再│小錢包、土色│所內起獲被害人│                  │
│        │            │以該水果刀將被害人乙○○│零錢包、便當│之黑灰色多啦A │                  │
│        │            │掛在機車腳踏板扣環上之皮│盒、現金400 │夢大皮包1 個、│                  │
│        │            │包帶子割斷後，將該皮包（│元，均已發還│黑色小錢包、土│                  │
│        │            │內有現金400 元、身分證、│給被害人）。│色零錢包、便當│                  │
│        │            │駕照、行照各1 張、健保卡│            │盒、現金400 元│                  │
│        │            │2 張、名片）取走，得手後│            │。            │                  │
│        │            │旋即騎乘上開機車離開現場│            │              │                  │
│        │            │。                      │            │              │                  │
└────┴──────┴────────────┴──────┴───────┴─────────┘

司法院資訊處製作；財團法人民間司法改革基金會備份。
